【裁判字號】    91,訴緝,157
【裁判日期】    920423
【裁判案由】    懲治走私條例等
【裁判全文】
臺灣高雄地方法院刑事判決                        九十一年度訴緝字第一五七號
    公  訴  人  臺灣高雄地方法院檢察署檢察官
    被      告  乙○○
    選任辯護人  阮文泉
右列被告因懲治走私條例等案件，經檢察官提起公訴（九十年度偵字第一八一一號、
第一七四七號），本院判決如左：
    主  文
乙○○無罪。
    理  由
一、公訴意旨：緣甲○○（已由臺灣基隆地方法院判處有期徒刑一年六月）意圖私運
    管制進品大陸地區生產之水蜜桃販賣牟利，而與被告丙○、翊高實業有限公司（
    下稱翊高公司）之負責人乙○○、開元報關有限公司（下稱開元報關行）之經理
    洪瑞珍等人基於私運管制物品進口之犯意聯絡，於民國（下同）八十九年八月間
    ，由甲○○、丙○（均已由本院九十年度訴字第二五一九號、台灣高等法院高雄
    分院九十一年度上訴字第一二０三號判決無罪）向大陸地區不詳之人，購買管制
    進口之大陸地區生產之水蜜桃共一萬零七百二十八公斤（完稅價格為新台幣三十
    三萬四千一百七十七元），再偽造美國植物檢疫證明之私文書及來貨標籤後，並
    向乙○○借用翊高公司之公司執照，以該公司之名義，委由輪船舶以貨櫃運輸上
    開大陸地區生產之水蜜桃，於八十九年八月二十日運抵高雄港亞太貨櫃場等侯開
    櫃查驗，丙○、甲○○再將前開偽造之美國植物檢疫證明等資料，交由知情之洪
    瑞珍分持向財政部高雄關稅局投單報驗，並在進口報單上虛報產地為美國（進口
    報單BC\89\W749\0065、貨櫃號碼SHCU0000000），嗣於八十九年八月二十五日，
    經高雄關稅局會同行政院農委會動植物防疫檢疫局高雄分局檢查發現前述進口水
    蜜桃所附輸出國檢疫證明書係偽造，並經高雄關稅局「進口貨品原產地認定小組
    」會同有關機關代表及學者專家會商查驗，認定原產地為中國大陸，而查獲上情
    ，因認同案被告洪瑞珍、丙○與被告乙○○涉犯懲治走私條例第二條第一項私運
    管制物品進口逾公告數額及刑法第二百十六條、第二百十條之行使偽造私文書罪
    嫌等語。
二、按犯罪事實應依證據認定之，無證據不得推定其犯罪事實，刑事訴訟法第一百五
    十四條定有明文。又認定不利於被告之事實，須依積極證據，苟積極證據不足為
    不利於被告事實之認定時，即應為有利於被告之認定，更不必有何有利之證據。
    另刑事訴訟法上所謂認定犯罪事實之證據，係指足以認定被告確有犯罪行為之積
    極證據而言，該項證據自須適合於被告犯罪事實之認定，始得採為斷罪資料（最
    高法院三十年上字第八一六號判例、最高法院二十九年上字第三一五號判例參
    照）。
三、公訴人認同案被告洪瑞珍、丙○與被告乙○○、另案被告甲○○涉有懲治走私條
    例第二條第一項、刑法第二百十六條、第二百十條之罪嫌，無非係以同案被告洪
    瑞珍於高雄航業海員調查站之供述、進口報單、偽造之檢疫證明、輸入植物檢疫
    報驗申請書、行政院農委會動植物防疫檢驗局高雄分局檢疫不合格證明書、高雄
    關稅局官員發現實到貨物與倉單不符案件通報單及八十九年九月十一日高進字第
    八九一一四七號函附之進口貨品原產地認定小組第二十三次會議記錄各一紙
    等為其論罪依據。
四、訊據被告乙○○堅決否認有何懲治走私條例第二條第一項、刑法第二百十六條、
    第二百十條之行使偽造私文書犯行，辯稱：係丙○介紹一個人向伊借用翊高公司
    信用狀，伊不確定那人是否為甲○○，那人有答應如果配合辦理，就可獲得傭金
    ，伊並不知道那人會偽造美國植物檢疫證明來進口大陸地區生產之水蜜桃等語（
    見本院九十一年度訴緝字第一五七號卷之九十一年十一月十三日、九十二年四月
    九日審判筆錄），經查：
（一）本案申報進口之美國植物檢疫證明書，經鑑定係屬偽造，此有八十九年九月七
      日行政院農業委員會動植物防疫檢疫局（八九）防檢政字第八九一五九七０三
      五號函所附之行政院農委會動植物防疫檢疫局高雄分局「防檢高港不字第８９
      ００１５號檢疫不合格通知書」在卷可證（見偵查卷第二十七頁）；再查獲之
      大陸水蜜桃一萬零七百二十八公斤，經高雄關稅局「進口貨品原產地認定小組
      」會議討論，其會議結論為：「(二)來貨鮮水蜜桃其內外包裝及品質與同來自美
      國加州之產品比較，具有明顯差距：：(三)：：復查香港及東南亞地區並未生產
      水蜜桃，納稅義務人復無法提供自其他地區裝載進口之相關提單資料，依據地
      緣關係研判發貨地點為大陸地區。(四)綜上所述，參酌本案來貨標籤、包裝品質
      、地緣等因素，認定來貨為大陸物品」，此亦有財政部高雄關稅局八十九年九
      月十一日之高進字第八九一０一四七０號函所附高雄關稅局「進口貨品原產地
      認定小組」第二十三次會議紀錄附於法務部調查局航業海員調查處高雄航業海
      員調查站之移送卷（下簡稱調查局卷）可證，本院參酌上開認定小組就該批水
      蜜桃來源之認定標準均符合事理，應堪予採信；此外，復有進口報單，偽造之
      美國植物檢疫證明書、高雄關稅局關員發現實到貨物與艙單申報不符案件通報
      單各一份在調查局卷足憑，是扣案之進口水蜜桃乙批，其原產地為中國大陸，
      應屬管制進口物品，堪以認定。
（二）復查本件大陸水蜜桃走私進口，係另案被告甲○○於八十九年八月二十三日，
      由同案被告丙○搭載前往另一同案被告洪瑞珍任職之開元報關行，甲○○持翊
      高公司進口貿易商證明，要求以翊高公司名義申報進口，並提出不詳姓名年籍
      者於不詳時地偽造之美國植物檢疫證明（私文書）、虛報產地係美國 (進口報
      單BC\89\W749\0065、貨櫃號碼SHCU0000000)，及發票、裝箱單、國外產地證
      明、原始提單、翊高公司大小章，翌日委由報關行職員裴煒光向船公司換取小
      提單後，八十九年八月二十四日下午持向財政部高雄關稅局投單報驗，丙○及
      洪瑞珍均不知真正貨主及美國檢疫證明私文書係偽造等情，業經同案被告洪瑞
      珍、丙○供明在卷，且經另案被告甲○○、證人劉漢禎分別於本院（見本院九
      十年度訴字第二五一九號卷之九十一年一月九日審判筆錄）、偵訊（見偵查卷
      第二十九、三十頁）證述明確；又同案被告丙○僅係介紹被告乙○○與甲○○
      認識，由兩人自行商量借用翊高公司信用狀事宜等情，亦經同案被告丙○證述
      甚詳（見本院九十年度訴字第二五一九號卷之九十年十二月五日、九十一年三
      月十三日、九十一年四月四日審判筆錄及九十一年度訴緝第一五七號卷之九十
      二年四月九日審判筆錄），並經證人李鎰戌、莊松澤於本院結證明確（見本院
      九十年度訴字第二五一九號卷之九十一年四月四日審判筆錄），核與被告乙○
      ○所述相符。
（三）再按「共同正犯」之成立，必須共犯間對犯罪事實皆有認識，並互為謀議而共
      同實施，或推由其中一人或數人為之，始足當之。是同案被告丙○既不知實際
      貨主係甲○○或黃志強，被告乙○○亦僅係單純出借翊高公司信用狀，更亦不
      知何人係實際貨主，即不可能與實際貨主有私運管制大陸進口水蜜桃之謀議，
      其情形與共同正犯間必須對犯罪事實有所認識之要件不符，故被告乙○○自無
      成立私運管制物品進口之共同正犯。是被告乙○○前開所辯，尚堪採信。
（四）再查本案美國植物檢疫證明書，經行政院農委會動植物防疫檢疫局高雄分局查
      證結果，固認定係偽造，然該美國植物檢疫證明書等文件，係另案被告甲○○
      交付予同案被告洪瑞珍用以辦理報關使用，被告乙○○僅係單純出借翊高公司
      信用狀而未經手或見過該檢疫證明書，已如前開所述，即不知該檢疫證明書係
      偽造，自不能論以行使偽造私文書罪。
五、綜上所述，被告乙○○僅係同案被告丙○介紹出借翊高公司信用狀，對於另案被
    告甲○○行使偽造檢疫證明，私運管制物品進口犯行，尚難認係有犯意聯絡及行
    為分擔，此外復查無其他積極證據足證其有何公訴人所指之犯行，揆諸前揭法條
    及判例意旨，依法自應為其無罪之諭知。
據上論斷，應依刑事訴訟法第三百零一條第一項，判決如主文。
中      華      民      國    九十二    年      四      月    二十三    日
                                  臺灣高雄地方法院刑事第一庭
                                      法  官    官信成
右正本證明與原本無異。
如不服本判決，應於判決送達後十日內，向本院提出上訴狀。
                                      書記官    黃意雯
中    華    民    國      九十二      年      四      月     二十四     日


司法院資訊處製作；財團法人民間司法改革基金會備份。
